臺灣高等法院臺中分院刑事判決　　 99年度上更(一)字第288號
上　訴　人　臺灣彰化地方法院檢察署檢察官
被　　　告　謝治平
指定辯護人　本院公設辯護人　郭博益
上列上訴人因被告殺人未遂案件，不服臺灣彰化地方法院97年度
訴字第2822號中華民國98年3月17日第一審判決（起訴案號：臺
灣彰化地方法院檢察署97年度偵字第8364號），提起上訴，經本
院判決後，由最高法院發回更審，本院判決如下：
    主  文
原判決撤銷。
謝治平殺人未遂，累犯，處有期徒刑年。扣案之水果刀壹支沒
收。
    事  實
一、謝治平前於民國96年間因公共危險案件，經臺灣彰化地方法
    院判決判處有期徒刑3月確定，於97年8月12日易科罰金執行
    完畢。詎仍不知悔改，於97年9月8日晚間8時30分許飲酒後
    ，攜帶其所有之蘋果2顆及水果刀1支，前往位於彰化縣彰化
    市○○路○段190巷56號「九尊天王百姓公廟」，欲與在場民
    眾分享並慶祝生日，適王明山在該處亦有幾分酒意，謝治平
    詢問王明山在哪裡混，王明山隨口回以「混東南西北」，謝
    治平聞言遂請王明山抽煙，並質問王明山「是否知道我是誰
    」、「你敢混東南西北，很厲害」，王明山聽聞其言不敢抽
    其香菸，隨手將香菸丟回謝治平處，並起身欲離去，謝治平
    心生不滿，頓時萌生殺人之犯意，手持其所有水果刀1支，
    自後貼近王明山，趁王明山不及防備之際，持水果刀平直刺
    入其左腋下中點線處第1刀（即原審卷第83頁背編號2），拔
    起後再高舉該水果刀由上而下刺入王明山左後背肩胛骨第2
    刀（即原審卷第83頁背編號1）（王明山初以為第1刀謝治平
    係徒手毆打其，本欲與之反抗，轉身見謝治平係高舉水果刀
    自認不敵不敢反抗，致謝治平有機可趁，朝王明山左後背肩
    胛骨刺入第2刀），迅速拔起後繼又刺其左後背部第3刀（即
    原審卷第83頁背編號3），前後揮刺3刀之時間計約5、6秒。
    嗣王明山趁隙逃脫至寺廟欄杆外，謝治平追逐至欄杆外時，
    始因發現王明山受傷倒地、驚覺已鑄下大錯，乃將水果刀丟
    棄於地面上，而未繼續對王明山為刺殺行為，並高聲呼喊在
    場之民眾代叫救護車將王明山送醫，惟仍造成王明山左後背
    肩胛骨穿刺傷（該傷口長約3公分、深約8公分，即上開編號
    1）、左胸穿刺傷併氣血胸（該傷口長約2公分、深刺穿胸壁
    ，進入肋膜腔，但未傷及肺部，即上開編號2）、左後背部
    切割傷（該傷口長約3公分，即上開編號3）等傷勢，幸經迅
    速送醫，救治得宜，始倖免於死亡結果。嗣經員警吳東誌據
    報到場處理，謝治平主動向員警陳述事發經過自首而接受裁
    判，而查獲上情，並測得其呼氣酒精濃度值高達1.26mg/l，
    及扣得其所有犯案用之水果刀1支。
二、案經謝治平自首及王明山訴由彰化縣警察局彰化分局報請臺
    灣彰化地方法院檢察署檢察官偵查起訴。
    理  由
壹、證據能力之說明：
一、依刑事訴訟法第159條之5規定，被告以外之人於審判外之陳
    述，雖不符刑事訴訟法第159條之1至同條之4之規定，而經
    當事人於審判程序同意作為證據，法院審酌該言詞陳述或書
    面陳述作成時之情況，認為適當者，亦得為證據。當事人、
    代理人或辯護人於法院調查證據時，知有第159條第1項不得
    為證據之情形，而未於言詞辯論終結前聲明異議者，視為有
    前項之同意。觀之上開規定之立法意旨，乃在於傳聞證據未
    經當事人之反對詰問予以核實，原則上先予排除。惟若當事
    人已放棄反對詰問權，於審判程序中表明同意該等傳聞證據
    可作為證據；或於言詞辯論終結前未聲明異議，基於尊重當
    事人對傳聞證據之處分權，及證據資料愈豐富，愈有助於真
    實發見之理念，且強化言詞辯論主義，使訴訟程序得以順暢
    進行，上開傳聞證據亦均具有證據能力。查本案下列引為證
    據之證人證述及書證，並未經檢察官、被告及其辯護人聲明
    異議，且各該證人所為之陳述，依卷證資料所示，其等作成
    之狀態，並無違背其等個人意思而為陳述，或其他違法取供
    之情形，亦認屬適當，依上開規定，自均有證據能力。
二、扣案之水果刀1支，非屬供述證據而無傳聞法則之適用，惟
    查上開扣案物品，係由員警依法定程序合法扣得，且與本案
    具有關聯性，當有證據能力。
貳、實體有罪之認定：
一、訊據被告謝治平（下稱被告）固坦承於案發時地持其所有水
    果刀1支傷害被害人王明山，導致其受有如事實欄所載傷勢
    不諱，惟否認有何殺人故意，辯稱：案發當時王明山在那邊
    講話很大聲，帶髒字，就直接取走伊之蘋果及水果刀自己切
    ，伊就把水果刀搶下，之後發生扭打，王明山就罵伊，其後
    二人就開打，當時伊有點醉了；伊與王明山是面對面扭打，
    伊不是從後面刺的，當時是以右手持刀，至於刀子如何拿法
    已忘記了；王明山之後就跑了，伊看到王明山跑走，伊就走
    出去，後來王明山跑到欄杆處倒地，伊看到他倒地就趕快叫
    櫃檯人員蔡明惠報警云云。辯護人辯護意旨則以：被告與王
    明山僅因細故雙方言詞衝突，應無足以引發被告殺人動機及
    決意；又案發時被告確有飲酒，且其酒精濃度高達1.26mg/l
    ，依學者研究身體酒精濃度所反應之行為表現或狀態，縱尚
    未達呆滯木僵之迷醉程度，對於行為之控制力及結果之辨別
    力，應已顯著降低，本件王明山受傷部位，雖係在左胸、左
    後肩、左脅部，然依被告當時酒醉程度，是否得因此認定被
    告行為時即有意朝王明山前開部位刺殺，且初發目的即欲造
    成王明山死亡之結果，均非無疑；且被告於爭奪水果刀衝突
    後，發現王明山受傷時，除立即罷手外，另旋委請廟方人員
    報警處理，亦可證被告絕無有意刺殺王明山致死之本意等語
    。
三、經查：
  (一)本案案發之際，王明山係在位於彰化縣彰化市○○路○段190
    巷56號之「九尊天王百姓公廟」泡茶，並與另名友人喝酒，
    被告問王明山在哪裡混的，王明山回答「我混東西南北」，
    後來被告請王明山抽煙，被告問王明山是否知道他是誰，被
    告就說「你敢說混東西南北，很厲害」，王明山聞言不敢抽
    其香煙，並欲離去，被告遂自後面抱住王明山，並持刀刺王
    明山腋下第1刀，王明山以為被告係用打的，待被告舉起第2
    刀，王明山方看到被告係執刀，不敢反抗，被告一直刺王明
    山，連續刺3刀，之後被告刀子被其他在場民眾搶下來等情
    ，已據證人王明山於原審具結證明屬實（參原審卷第137至
    138 頁）；另於本院前審審理時並證稱：「（案發當時你有
    無與被告搶刀？）沒有，沒有這回事。（案發當時你有無挑
    釁被告？）都沒有。（被告當時砍你幾刀？）3刀。（該3刀
    的順序為何？）我要離開時，他從後追我並將我抱住，第1
    刀是刺到我左後腰脅處（即左腋下之中點線），我當時沒有
    感覺是他拿刀刺我，我僅覺得他打我。（提示原審卷第83頁
    反面照片供證人指認，問被告第1刀是刺你何處？）是刺到
    照片上原子筆編號2之處。（被告第2刀是刺你何處？）第2
    刀是在肩胛處（即原審卷第83頁背編號1）。（被告第3刀是
    刺你何處？）第3刀（即原審卷第83頁背編號3）也是同樣，
    就是另1刀。（被告這3刀的下刀角度為何？）第1刀被告從
    後面抱住我，我被刺時我不知道，我還以為我是被打，他舉
    起刀要刺第2刀時我才有看到他有持刀。第2刀是由上往下。
    第3刀，我就沒有注意。（刺完你這3刀，總共費時多久？）
    他是連續刺，我沒有跟他爭吵，也沒有跟他對打。他第2刀
    要刺我前，我是決定要跟他徒手對打，但我看到他持刀時我
    就不敢跟他爭輸贏了。這整個期間差不多有5、6秒鐘。（你
    和他在不認識的情況下，他刺你3刀？）對。（被告殺你用
    的刀是被別人搶走，還是被告自己丟掉？）是旁人搶走的。
    （被告如何終止對你的揮刺行為？）因為旁人已將他的刀搶
    走，不然他可能也會再繼續刺我。（你當日事前有無與被告
    發生衝突？）沒有。我先坐在那裡，他後來就跑過來坐在我
    前面，問我說『你是混哪裡的？』，我當時覺得莫名其妙，
    我與被告又不相識，為何被告會問我這句話，我當時不知如
    何回答，後來才應他一句『東西南北』這樣而已。（你有無
    去搶被告的刀子？）沒有，那時刀子都尚未出現。」等語（
    參本院前審卷第79至81頁）。
  (二)被告雖辯解當時與王明山在搶水果刀，然為王明山所堅決否
    認，且就被告所述案發當時前因後果及搶刀經過，於警詢供
    稱：「我削完蘋果，將蘋果跟水果刀放在桌上，王明山不知
    何原因就對我一直罵，我就問對方為何要罵我，對方還要找
    我打架，我跟對方起口角，對方不知何時拿我放在桌上的水
    果刀要和我打架，...我將搶回來的水果刀丟在地上，對方
    還一直衝過來打我，..」「是他（王明山）向我挑釁要和我
    打架的，他一直衝過來要打我。」（參警卷第3、4頁）；於
    內勤檢察官偵訊時供稱：「他先是罵我，..他就拿我的水果
    刀，挑釁我，後來我就將他手上的水果刀搶下來，他還是一
    直的打我，我們就發生扭打，..」（參偵卷第5頁）；於原
    審羈押庭法官訊問時供稱：「當天晚上他一直向我挑釁，對
    我亂罵一通，他對我說要怎麼樣都沒有關係，然後他就把水
    果刀拿起來，我就搶他手上的水果刀，我搶到之後，因我在
    氣憤之下，就對他刺了2刀。」「我搶下來之後，就很氣憤
    ，因為我不認識他，又沒有交情，他又亂罵人，才會用水果
    刀刺他的背部。」（參聲羈卷第3頁背、4頁）；於原審行準
    備程序時供稱：「那時對方搶我的水果刀，態度不好，..所
    以我在搶我刀子的時候，不小心刺傷他。」（參原審卷第26
    頁背）；於原審審理時供稱：「我當時在削蘋果，他要借我
    刀子，我不借他，他搶我的刀子，我就說你拿我的刀子做什
    麼，被害人說話不好聽，他說三字經，我就衝過去搶刀子，
    然後刺到他。」（參原審卷第138頁）；於本院前審行準備
    程序時供稱：「王明山在那邊講話很大聲，帶髒字，他在那
    邊喝酒，有針對喝酒的人在罵，但不是針對我，然後他搶我
    水果刀。」「我就搶他刀子，然後開始扭打，兩人面對面扭
    打。」「（案發時你是否有問王明山你是哪裡的，王明山說
    他是混東南西北的？）是的，有這樣子沒錯。」（參本院前
    審卷第34至35頁）。於本院行準備程序時供稱，「明山沒有
    經過我的同意就拿我的水果刀，且口出惡言，我要去搶他的
    刀子，後來就打起來了。」（參本院卷第23頁）；於本院審
    理時供稱：「我沒有意思要殺對方，是因為那天他口氣不好
    ，沒有經過我同意拿我的水果刀，才引起衝突。」、「我請
    他抽菸之後，他不抽，就丟掉，說一些粗話，我根本不認識
    他，他就沒有經過我的同意拿我的水果刀，又拿蘋果，要自
    己切。我就很生氣，就把水果刀搶過來，之後就發生扭打。
    」（參本院卷第50頁背面、55頁）。被告就案發時王明山有
    無對其辱罵，王明山於本案之前有無向其表示借用刀子，暨
    王明山有無衝向被告欲毆打被告等節，前後所述不一，已難
    期其供述之真實。至王明山雖於偵訊時一度證稱：「我當時
    跟謝治平借刀子削水果，他不借我，我們就搶刀子削水果，
    他不小心就刺到我。」（參偵卷第14頁），然於原審亦已改
    證如前述，並證稱：「（你在檢察官那裡為何說，你是與被
    告搶刀子，所以被刺傷？）因為我要開庭之前，被告的2個
    朋友，叫我這樣說的。」（參原審卷第137頁），益徵王明
    山於偵訊時更異其警詢時供述，乃因被告友人居間介入使然
    ，並於原審證述其更異之緣由，故王明山於偵訊時證述內容
    尚不足為有利於被告之認定。況依照王明山所受傷勢3處，
    分別係造成左後背肩胛骨穿刺傷（該傷口長約3公分、深約8
    公分）、左胸穿刺傷併氣血胸（該傷口長約2公分、深刺穿
    胸壁，進入肋膜腔，但未傷及肺部）、左後背部切割傷（該
    傷口長約3公分），有財團法人彰化基督教醫院診斷書，及
    同院檢送王明山就診之病歷資料各1份在卷（參警卷第21 頁
    、原審卷第42至114頁）可參，並經鑑定證人即替王明山進
    行手術之醫師柯東易於原審及本院前審具結證明屬實（參原
    審卷第134至136頁、本院前審卷第73至75頁）。依王明山所
    受傷勢，其中2刀俱在左後背肩胛骨、左後背部，另1刀在左
    腋下中點線導致左胸穿刺傷。如依被告所述其與王明山係面
    對面爭執、拉扯、互搶水果刀，何以王明山傷勢多集中於左
    後背肩胛骨、左後背部及左腋下中點線處等部位？以王明山
    案發時身高168公分、體重55公斤，被告案發時身高168公分
    、體重62公斤，有財團法人彰化基督教醫院營養師訪視記錄
    表、被告入臺灣彰化看守所健康檢查表（參原審卷第73頁、
    本院前審卷第56頁）記載可明，在2人均已飲酒，且面對面
    爭執拉扯互搶水果刀之過程中，何以被告竟然毫髮無傷，王
    明山反受有上開集中於左後背肩胛骨、左後背部、左腋下中
    點線處等之3處傷勢，實難想像，自應以王明山指述被告趁
    其不背，導致王明山一時反應不及，自後方揮刺其3次之指
    述為可採信。
  (三)就被告持有之水果刀於案發後，究係自行丟棄或由旁人搶下
    乙節，證人王明山於原審及本院前審雖一致證稱，其倒地後
    ，被告持有之刀子即經旁人搶走等語（參原審卷第137、138
    頁、本院前審卷第80頁）。惟被告供稱係「我搶回水果刀就
    丟在地上了」（參警卷第4頁）、「他躺在地上後，我就將
    刀子放在垃圾桶」等語（參原審卷第138頁）。另證人李宗
    禧則於本院審理結證稱，刀子係被告追逐王明山見其倒地後
    ，嚇到而自行丟棄於地上等語（參本院卷第52頁）。至到場
    員警吳東誌及報警之蔡明惠，則均不知被告持有之水果刀如
    何棄置於地面上（參其等於本院前審證述內容，本院前審卷
    第77頁背面、第78頁）；本件依警卷所附之水果刀丟棄位置
    照片，被告與王明山於警方到場後各自所在及水果刀丟棄位
    置圖（參警卷第15至19頁）顯示，系爭水果刀係經棄置在廟
    宇欄杆外王明山站立位置之右方，與被告及王明山二人均相
    距甚遠，是不排除員警到場前，被告與王明山均已移動所在
    位置。再依員警吳東誌到場後，現場僅被告所站區域尚有3
    、4人在場等情（參本院前審卷第77頁背面），且本件王明
    山雖稱其倒地後始見旁人搶走被告手中之水果刀，然其亦無
    法指出係何人為之，而證人李宗禧與被告則均稱係被告自行
    丟棄，則本院認證人李宗禧所稱係被告嚇到後，自行丟棄水
    果刀，應較合於事實，而堪予採信。
  (四)按殺人與傷害致死或傷害之區別，在於下手加害時有無死亡
    之預見；至於受傷處是否致命部位，及傷痕之多寡，輕重如
    何，僅足認定有無殺意之參考，原不能作為區別之絕對標準
    （最高法院19年上字第718號判例意旨參照）。從而，苟依
    其他客觀情狀足認行為人具殺人犯意，自無從以被害人所受
    之傷勢非重等情，即認行為人僅具傷害之犯罪故意。次按判
    斷行為人於行為當時，主觀上是否有殺人之故意，除應斟酌
    其使用之兇器種類、攻擊部位、行為時之態度外，尚應深入
    觀察行為人與被害人之關係、衝突之起因、行為當時所受之
    刺激、下手輕重、被害人受傷情形及行為人事後態度等各項
    因素，綜合研析。查本件被告案發時所使用之水果刀，刀柄
    連同刀刃長19.5公分，刀刃長度9.6公分，刀刃最寬處2.2
    公分，刀刃係金屬材質，業於本院前審勘驗明確，並記載於
    準備程序筆錄（參本院前審卷第36頁），足見該水果刀之銳
    利，以之刺擊人之身體，自極造成人體重大損害。又被告係
    自後方近身貼近王明山後，突然以鋒利之水果刀平直刺入其
    左腋下中點線處第1刀，旋即高舉持刀自上而下刺入左後背
    肩胛骨第2刀，繼而刺其左後背部第3刀，前後僅短暫約5、6
    秒，而王明山因事發突然，全然不及防備，業如前述，足見
    被告非持刀任意胡亂飛舞，而係刻意接近王明山，乘王明山
    不及防備之際，自後朝王明山之該3處身體部位刺擊。再人
    體胸腔內有主要器官心臟、肺臟，後腹腔內有主要器官腎臟
    等，一遭利器刺入，將使位於胸部、後腹腔之心臟、肺臟、
    腎臟受傷，而無法發揮功能，或失血過多，極易導致死亡，
    此為一般具備通常智識之人所應知悉之事理，鑑定證人柯東
    易於本院前審審理時具結證稱：「左腋下的中點線之該刀（
    即原審卷第83頁背編號2），就是手肘後面的該處刀痕，該
    刀刀口有進入胸腔，即所謂的肋膜腔內，肋膜腔裡是1個空
    間，再來裡面就是肺部刀有穿入肋膜腔內，那個點是斜向下
    向前，因被害人很瘦，他胸部沒有那麼厚，所以刀進入胸腔
    後，並未真的傷到肺部。（以時鐘角度言，刀是以幾點鐘方
    向進入？）幾乎有一點向前，因為該刀傷的位置在病人腋下
    處，與傷口的相對位置來看，就是向前進去。（刀子進入方
    向，有何重要臟器？）第1刀（即原審卷第83頁背編號1）並
    無重要臟器，第2刀（即原審卷第83頁背編號2）看來較小，
    但裡面是肺臟。第3刀（即原審卷第83頁背編號3）是背部肌
    肉，原則上裡面進去有腎臟即所謂後腹腔裡面的器官。」（
    參本院前審卷第73頁背、74頁）。被告於案發時年為54歲，
    學歷高中畢業，對此自應有所認識，乃被告竟仍持該水果刀
    近距離朝王明山之左腋下中點線處、左後背肩胛骨、左後背
    部第3刀刺擊，穿透衣物並刺入王明山體內，前後約5、6秒
    ，該水果刀金屬刀刃僅長9.6公分，刀刃最寬處僅2.2公分，
    其中原審卷第83頁背編號2之第1刀左胸穿刺傷深達刺穿胸壁
    ，進入肋膜腔，傷口寬2公分，原審卷第83頁背編號1之第2
    刀左後背肩胛骨穿刺傷深約8公分、傷口寬3公分，原審卷第
    83 頁背編號3之第3刀左後背部切割傷口寬3公分，其中編號
    1之該刀刀刃大部分已沒入王明山體內，僅因該處沒有重要
    臟器，未進入重要腔室，停留於骨頭上肌肉處，而未傷及要
    害，編號2之該刀則已刺穿胸壁，穿入肋膜腔內，僅因王明
    山很瘦，才未傷及肺部，足見被告前後僅5、6秒期間即接續
    對王明山刺擊3次，且深度、力道甚重，直至旁人搶下其刀
    子後方罷手，依上各情觀之，足見案發當時被告下手用力之
    猛、殺意之堅，被告確有持刀殺害王明山之殺人犯罪故意，
    要無疑義。至被告見王明山跑至欄杆處未再繼續追擊，乃因
    發現王明山已受有傷害，始驚覺鑄下大錯，而將其水果刀丟
    棄在旁，尚難執此推論其無殺人故意。
  (五)按精神是否耗弱，固指行為當時之精神狀態而言，惟行為當
    時之精神狀態究竟如何，往往未必徒憑事後精神狀態所可追
    溯鑑定真確，事實審法院仍非不得視個案情節，綜合被告行
    為當時各種言行表徵，就顯然未達此程度之精神狀態者，逕
    行判斷。查被告於案發當日21時16分測得之酒精濃度雖為
    1.26mg/l，有彰化分局當事人酒精測定紀錄表1份在卷（參
    警卷第20頁）可按，濃度甚高，依被告於原審辯護人所提「
    酒精與交通安全研討」1文中所提呼氣中酒精濃度達0.85mg/
    l者，出現噁心、步履蹣跚之情況，其肇事率為未飲酒之50
    倍，如達1.50mg/l者，則出現呆滯木僵、可能昏迷之情況，
    肇事率則已達迷醉程度（參原審卷第149至156頁），惟該文
    係針對「酒後駕車對交通安全之影響」及「身體酒精濃度與
    肇事率（行為表現）之關係」做一探討並統計，惟飲酒後之
    行為表現或狀態常因人是否經常性飲酒、身體狀況、體質而
    定，非謂一旦到達上開濃度值，即認均有上開行為表態出現
    ，而係因人而異，應屬當然。觀被告於警詢、內勤檢察官偵
    訊及原審法院於羈押庭訊問時均供稱案發當時伊與王明山起
    爭執，並有搶取水果刀之舉，於原審法院羈押庭法官訊問時
    供稱：「我搶到之後，因我在氣憤之下，就對他刺了2刀。
    」「我搶下來之後，就很氣憤，因為我不認識他，又沒有交
    情，他又亂罵人，才會用水果刀刺他的背部。」（參聲羈卷
    第3頁背、4頁）；再被告係刻意乘王明山不備而分別刺擊王
    明山計3刀，業如前述。被告於警、偵訊及法院審理時均不
    止一次供稱：案發後伊隨即要求櫃檯人員報警處理；證人吳
    東誌於本院前審審理時證稱：「（你到現場當時，被告當時
    意識狀態如何？）被告有酒意，意識算是可以描述出發生的
    事情。（你與被告之問答，被告是否都清楚？）清楚。（被
    告當時的問答是否清楚、反應速度、陳述正確性是否都正常
    、走路是否顛簸？）被告當時不會顛簸、反應正常、陳述無
    誤僅是話較多而已。」（參本院前審卷第78頁），證人王明
    山亦於本院前審審理時證稱：「（被告砍殺你的時候，他的
    意識是否清醒？）很清醒，他說話也不會顛三倒四的。」（
    參本院前審卷第80頁背面）。則以被告刻意乘王明山不備刺
    擊，見王明山遭其刺擊後不支倒地之際，直承尚知要求櫃檯
    人員報警，警員到達現場時復能向警員描述發生之過程等情
    觀察，被告行為當時堪認對於外界事務之判斷能力，較普通
    人之平均程度，未有顯然減退之情，被告於犯案之際，精神
    狀態尚未達心神喪失或精神耗弱之程度甚明。被告於原審及
    本院之辯護人雖以依被告飲酒後之狀態仍否辨識重要臟器所
    在，而有初始致人於死之故意，暨被告當時應處於精神耗弱
    程度云云，均無可採。
  (六)被告與王明山前固不相識，惟素昧平生之人因細故而致相殘
    之事，世所常見，而案發時係被告見王明山在該處，詢問其
    在哪裡混，王明山隨口回以「混東南西北」，謝治平聞言遂
    請王明山抽煙，並質問王明山「是否知道我是誰」、「你敢
    混東南西北，很厲害」，王明山聽聞其言不敢抽其香菸，隨
    手將香菸丟回謝治平處，並起身欲離去，已經王明山證述明
    確，被告亦不否認當時伊確實有詢問王明山混哪裡，王明山
    說他混東南西北等語。足見依當時情狀，被告與王明山言語
    間已有不快，被告本有意藉提高自身地位讓王明山知悉其厲
    害，孰料王明山竟回以其混東南西北，意指其交遊廣闊、人
    面較被告為廣，言語之間被告略遜一籌，且在案發地點係「
    九尊天王百姓公廟」前廣場之公共場所，復有多人在現場，
    被告見王明山此語導致其當場顏面盡失，嚴重貶抑其地位與
    尊嚴，而心生不滿，據此萌生殺人犯意，要與常理無違。另
    依常情，持刀向他人正面揮刺，他人較易先觀察到危害而得
    閃避甚或反擊，本案被告係自王明山後方乘其不備刺擊，就
    人之身體背面而言，被告所刺擊之位置應已屬要害。再以被
    告自王明山身後乘其不備刺擊王明山，王明山趁隙迅速跑至
    欄杆處，被告仍隨後追逐至欄杆外，始因發現王明山受傷倒
    地、驚覺鑄下大錯，而將手中水果刀丟棄於地，而未再對王
    明山為刺殺行為，致被告之犯行未遂，核與被告於行為之初
    是否具殺人之主觀犯意無關。故被告辯稱其無殺人故意云云
    ，亦無可採。
  (七)綜上所述，被告前開辯解均要無可取。此外，復有現場照片
    、現場圖、診斷書、傷處照片等件附卷及水果刀1支扣案可
    資佐證。本件事證業臻明確，被告有殺人未遂之犯行，洵堪
    認定。
四、被告以殺人之犯意持刀刺擊王明山，然未生死亡之結果，核
    其所為，係犯刑法第271條第2項、第1項之殺人未遂罪。又
    被告前曾於96年間因公共危險案件，經臺灣彰化地方法院判
    決判處有期徒刑3月確定，於97年8月12日易科罰金執行完畢
    等節，有臺灣高等法院被告前案紀錄表1份在卷可參，其於
    前案執行完畢後，5年內故意再犯本案有期徒刑以上之罪，
    為累犯，依刑法第47條第1項規定就有期徒刑部分加重其刑
    。又被告已著手於犯罪行為之實行而不遂，為未遂犯，本院
    衡其犯罪所造成之損害未重，爰依刑法第25條第2項規定減
    輕其刑。復查被告於本案事發後，留在現場，在有偵查權限
    之公務員發覺犯罪之前，即向到場之員警吳東誌主動陳述事
    發經過等節，業據證人即到場員警吳東誌於原審及本院前審
    均證述：在被害人指著廟裡面時，伊尚不知何人與王明山發
    生衝突，在伊無法確認誰跟王明山起衝突時，被告即自己講
    是他與王明山發生衝突，並承認王明山所受傷害係其所造成
    等語綦詳（參原審卷第165頁背面、第166頁、本院前審卷第
    77頁背面、第78頁）；至於其向員警陳述之過程中，雖一度
    表示是王明山要殺他，而非伊要殺王明山等語（參吳東誌於
    本院前審證述內容，本院前卷第77頁背面），惟按自首者於
    自首後，縱又為與自首時不相一致之陳述，甚至否認犯罪，
    仍不能動搖其自首效力（最高法院88年度台上字第877號判
    決意旨參照），被告既已向到場員警坦承事發經過等事實，
    縱其後警詢中一度否認犯罪，然此乃其辯護權之合法行使，
    對於其自首之效力尚不生影響，依前開說明，自該當於自首
    之要件，爰依刑法第62條前段之規定，減輕其刑，並依法先
    加後遞減輕之。原審判決疏未詳予勾稽各項事證，以被告應
    僅該當刑法傷害犯行，並經王明山撤回告訴為由，遽為被告
    不受理之諭知，自有未當，檢察官上訴意旨認應審究被告刺
    殺王明山時是否具有殺人行為之「知」與「欲」等情，指摘
    原判決不當，為有理由，自應由本院將原判決撤銷改判。爰
    審酌被告高中畢業，未能謹慎處理人際關係，僅因與王明山
    言語間產生不快，頓萌殺人犯意，幸王明山未因其持刀揮刺
    行為導致死亡結果，實屬不幸中之大幸，犯後被告雖未能全
    然坦認犯罪，惟嗣已與王明山達成民事和解，賠償其新臺幣
    4萬3千元，有和解書、協議書各1份在卷（見原審卷第33、
    172頁）可參，王明山復表示不再追究之意（參原審卷第137
    頁背面）等一切情狀，量處如主文第2項所示之刑。原起訴
    檢察官雖具體求刑有期徒刑9年，惟未能斟酌本案被告自首
    情形，暨事後已與被害人達成和解等情，本院仍認科處如上
    刑度即已適當，併此敘明。扣案之水果刀1支，係被告所有
    供犯罪所用之物，業經其供述在卷，依刑法第38條第1項第2
    款規定，宣告沒收。
據上論結，應依刑事訴訟法第369條第1項前段、第364條、第299
條第1項前段，刑法第271條第2項、第1項、第25條第2項、第47
條第1項、第62條前段、第38條第1項第2款，判決如主文。
本案經檢察官鍾宗耀到庭執行職務。
中    華    民    國   100    年    3     月    22    日
            刑事第二庭  審判長法  官  邱  顯  祥
                              法  官  張  國  忠
                              法  官  王  鏗  普
以上正本證明與原本無異。
如不服本判決應於收受送達後十日內向本院提出上訴狀，其未敘
述上訴之理由者並得於提起上訴後十日內向本院補提理由書（均
須按他造當事人之人數附繕本）「切勿逕送上級法院」。
                              書記官  詹  雅  婷
中    華    民    國   100    年    3     月    22    日